【裁判字號】    98,台上,1326
【裁判日期】    980313
【裁判案由】    強盜
【裁判全文】
最高法院刑事判決            九十八年度台上字第一三二六號
上  訴  人  甲○○
選任辯護人  賴玉梅律師
上列上訴人因強盜案件，不服台灣高等法院中華民國九十七年十
二月三十日第二審判決（九十七年度上訴字第四一六四號，起訴
案號：台灣板橋地方法院檢察署九十七年度偵字第九一二五號）
，提起上訴，本院判決如下：
    主  文
上訴駁回。
    理  由
按刑事訴訟法第三百七十七條規定，上訴於第三審法院，非以判
決違背法令為理由，不得為之。是提起第三審上訴，應以原判決
違背法令為理由，係屬法定要件。如果上訴理由書狀並未依據卷
內訴訟資料，具體指摘原判決不適用何種法則或如何適用不當，
或所指摘原判決違法情事，顯與法律規定得為第三審上訴理由之
違法情形，不相適合時，均應認其上訴為違背法律上之程式，予
以駁回。本件原判決已敘明依憑證人即被害人黃莙雅於檢察官訊
問及第一審之證述，佐以上訴人甲○○於警詢及檢察官訊問時之
供述，並有現場照片、黃莙雅受傷照片及監視錄影翻拍照片在卷
可稽。對於上訴人所辯：伊係自後搶奪黃莙雅之財物，並非強盜
，亦無傷害黃莙雅之故意。又伊未取得黃莙雅之財物，應係搶奪
未遂云云，何以不足採取，亦已憑卷內證據資料，於理由內詳為
指駁說明。並敘明黃莙雅為上訴人拉扯而跌倒，又遭上訴人騎乘
機車拖行，因此無力抵抗，由上訴人取去手提包。上訴人所施強
暴行為，已使黃莙雅達於不能抗拒程度，該當於強盜罪之犯罪構
成要件。因而撤銷第一審之科刑判決，改判仍依刑法第五十五條
之想像競合犯規定，從一重論處上訴人犯強盜罪之罪刑（累犯）
。已詳敘所憑之證據及其認定之理由，所為論斷與卷內證據資料
相符，從形式上觀察，並無何違背法令之情形存在。上訴意旨略
以：(一)卷附監視錄影翻拍照片顯示，上訴人係於民國九十七年三
月七日晚間十時零分（應係一分之誤）四十三秒，動手搶奪黃莙
雅之手提包，於同分四十五秒，黃莙雅即趴倒在地，上訴人隨即
騎乘機車離開，過程不過短短二、三秒鐘，並無以機車強行拖拉
黃莙雅之情形。黃莙雅於第一審指證其與上訴人拉扯達十秒鐘之
久，又遭上訴人騎乘機車拖行一小段距離等情，不免誇大。既無
黃莙雅與上訴人對峙拉扯情形，原判決認定上訴人搶奪黃莙雅之
手提包，因黃莙雅奮力抵抗，上訴人一時未能順利得手，乃決意
將搶奪犯意提昇為強盜犯意等情，即與卷證資料不合，有判決理
由矛盾之違法。又上訴人並無騎乘機車強行拖拉黃莙雅情事，原
判決認定上訴人基於傷害之故意，騎乘機車將黃莙雅拖行數公尺
，對黃莙雅施暴，致黃莙雅受有左右兩腳膝蓋擦傷、腹部右側擦
傷等情，已屬無據，又未說明其認定之理由，有判決理由不備之
違法。(二)卷附台北縣政府警察局海山分局海山派出所受理刑事案
件報案三聯單（下稱報案三聯單），記載黃莙雅報案指稱遭搶奪
未遂，即黃莙雅於警詢亦供述：上訴人搶奪財物未遂等語，足認
上訴人應係犯搶奪未遂罪；又上訴人出手搶奪黃莙雅之手提包，
造成手提包破裂，其內財物因而散落一地，上訴人實際上未取得
任何財物。至於上訴人取得之破裂手提包，既已損壞，並無財產
價值可言。原判決論以上訴人犯強盜既遂罪，於法有違。(三)上訴
人於黃莙雅跌倒，手提包內物品又散落一地，便放棄搶奪財物，
迅速騎乘機車離開，實無傷害及強盜之故意，僅因一時緊張，忘
記放開手提包，才造成黃莙雅趴倒受傷。原判決徒以黃莙雅右側
腹部受有擦傷，即認定上訴人蓄意騎乘機車拖行黃莙雅，而有傷
害及強盜之故意，有違經驗法則云云。經查：(一)卷附監視錄影翻
拍照片顯示（見原審卷第五一頁至第五七頁），上訴人於九十七
年三月七日晚間十時一分四十三秒，正在強拉黃莙雅之手提包，
而黃莙雅於同分四十五秒，失去平衡，向右趴跌。至於同分四十
三秒前及同分四十五秒後之緊接情形，則無監視錄影翻拍照片可
憑。以監視錄影翻拍照片未有黃莙雅趴倒在地之後，遭上訴人騎
乘機車拖行之情形，並非即可認為確無其事，自不能單憑上述監
視錄影翻拍照片，據以認定上訴意旨所指上訴人係於同分四十三
秒，開始動手強拉黃莙雅之手提包；又黃莙雅於同分四十五秒，
已經鬆手，任由上訴人騎乘機車離開，未遭上訴人騎乘機車強行
拖拉等情，係屬實在。原判決憑據黃莙雅於第一審之明確指證，
認定黃莙雅有與上訴人拉扯手提包，黃莙雅又遭上訴人騎乘機車
拖行數公尺等情，並無上訴意旨所指認定事實與卷證不合之違法
可言。(二)證據之取捨與證據之證明力如何，均屬事實審法院得自
由裁量、判斷之職權；苟其此項裁量、判斷，並不悖乎經驗法則
或論理法則，又於判決內論述其何以作此判斷之心證理由者，即
不得任意指摘其為違法，而據為提起第三審上訴之合法理由。原
判決認定上訴人有傷害及強盜之故意；且已經取得財物即手提包
等情，詳為說明所憑之證據及其認定之理由（見原判決理由一、
(一)至(三)），尚與事理無違。又卷附報案三聯單（見偵查卷第三五
頁），固記載黃莙雅報案指稱遭搶奪未遂；黃莙雅於警詢亦供述
：上訴人搶奪財物未遂等語（見偵查卷第十八頁至第二０頁），
然原判決審酌卷內所存證據資料，依法認定事實，適用法律，不
受報案三聯單之記載，及黃莙雅於警詢之陳述所拘束。原判決認
定上訴人有傷害及強盜之故意，施以強暴行為，並造成黃莙雅受
傷及取得財物即手提包，所犯係強盜既遂罪而非搶奪未遂罪，核
與證據法則無違，亦無判決理由不備及矛盾之違法。上訴意旨仍
執前詞，再為事實上之爭執，或徒憑己見，就原審取捨證據與判
斷其證明力之適法行使，及判決內已明白論斷之事項，任意指摘
為違法，並非適法之上訴第三審理由。其上訴違背法律上之程式
，應予駁回。
據上論結，應依刑事訴訟法第三百九十五條前段，判決如主文。
中    華    民    國  九十八  年    三    月   十三   日
                      最高法院刑事第六庭
                          審判長法官  洪  清  江
                                法官  韓  金  秀
                                法官  林  勤  純
                                法官  李  錦  樑
                                法官  陳  國  文
      本件正本證明與原本無異
                                      書  記  官
中    華    民    國  九十八  年    三    月   二十   日
                                                Ａ


司法院資訊處製作；財團法人民間司法改革基金會備份。
